【裁判字號】    99,刑智上訴,50
【裁判日期】    990712
【裁判案由】    違反著作權法
【裁判全文】
智慧財產法院刑事判決
                                  99年度刑智上訴字第50號
上  訴  人
即自訴人    甲○○
上  訴  人
即自訴人    新品瓦斯安全設備股份有限公司
代  表  人  乙○○
被      告  強棒出擊企業股份有限公司
兼代表人    丙○○
兼代表人    丁○○（原名廖克雄）
被      告  微笑企業有限公司
兼代表人    丁○○（原名廖克雄）
上列上訴人因被告違反著作權法案件，不服臺灣高雄地方法院99
年度審自更一字第1 號，中華民國99年4 月26日第一審判決，提
起上訴，本院判決如下：
    主  文
原判決關於甲○○自訴不受理部分撤銷，發回臺灣高雄地方法院
。
新品瓦斯安全設備股份有限公司上訴駁回。
    理  由
一、按自訴之提起，應委任律師行之；自訴人未委任代理人，法
    院應定期間以裁定命其委任代理人，逾期仍不委任者，應諭
    知不受理之判決，刑事訴訟法第319 條第2 項、第329 條第
    2 項分別定有明文。次按第二審法院認為上訴有第362條前
    段之情形者，應以判決駁回之。但其情形可以補正而未經原
    審法院命其補正者，審判長應定期間先命補正，刑事訴訟法
    第367 條定有明文。又不受理之判決，得不經言詞辯論為之
    ，且為自訴程序所準用；（刑事訴訟法）第367 條之判決及
    對於原審諭知不受理之判決上訴，第二審法院認其為有理由
    而發回該案件之判決，得不經言詞辯論為之，刑事訴訟法第
    343 條、第307 條及第372 條亦有明定。
二、撤銷發回部分：
    本案原審以上訴人即自訴人甲○○於原審提起自訴時並未依
    法委任律師為代理人，起訴程式顯有不備，於民國99年4 月
    8 日裁定命自訴人甲○○於裁定送達後7 日內補正，該裁定
    業於99年4 月13日送達於自訴人甲○○，有原審99年度審自
    更一字第1 號裁定及送達證書在卷可稽，然自訴人甲○○未
    依上開命補正之裁定，委任律師為代理人到院，逾期未補正
    ，原審依首揭規定，不經言詞辯論逕諭知自訴不受理之判決
    。惟查原審係於99年4 月13日將上揭裁定送達於自訴人甲○
    ○位於臺中縣潭子鄉○○路51巷20號住所，由其配偶蔡英美
    收受（見原審卷第18頁），是時自訴人甲○○因另案在臺灣
    臺中監獄執行，其入監日期為99年1 月14日，出監日期為同
    年5 月14日，有臺灣高等法院在監在押全國紀錄表、臺灣臺
    中監獄簡覆表各1 份存卷可考（見原審卷第60頁、第65至66
    頁），從而上開送達與刑事訴訟法第56條之規定不符，其送
    達自非合法，原審失察，遽行判決自訴人甲○○之自訴不受
    理，難謂適法。自訴人甲○○上訴意旨就此加以指摘，為有
    理由，自應由本院將原判決予以撤銷，發回原法院另為適法
    之判決，並不經言詞辯論為之。
三、上訴駁回部分：
    查本案上訴人即自訴人新品瓦斯安全設備股份有限公司（下
    稱新品公司）於原審提起自訴時並未依法委任律師為代理人
    ，起訴程式顯有不備，經原審於99年4 月8 日裁定命自訴人
    新品公司於裁定送達後7 日內補正，該裁定業於99年4 月14
    日送達於自訴人新品公司之受僱人蔡英美收受，此有原審送
    達證書1 份附卷足憑（見原審卷第19頁），嗣自訴人新品公
    司逾期未補正，原審依首揭規定，不經言詞辯論逕諭知自訴
    不受理之判決，經核並無不合。次查自訴人新品公司之代表
    人為乙○○，有公司及分公司基本資查詢1 紙在卷可稽（見
    原審卷第11頁及本院卷第38頁），則自訴人甲○○以自訴人
    新品公司之代表人地位代新品公司提起上訴，其上訴不合法
    律上之程式，且無法補正，應予駁回，並不經言詞辯論為之
    。
據上論斷，應依刑事訴訟法第367條、第369 條第1 項但書、第
372 條，判決如主文。
中    華    民    國    99    年    7     月    12     日
                    智慧財產法院第二庭
                          審判長法  官  陳國成
                                法  官  陳忠行
                                法  官  曾啟謀
以上正本證明與原本無異。
如不服本判決應於收受本判決後10日內向本院提出上訴書狀，其
未敘述上訴理由者，並得於提起上訴後10日內向本院補提理由書
狀（均須按他造當事人之人數附繕本）「切勿逕送上級法院」。
中    華    民    國    99    年    7     月    12     日
                                書記官  王月伶


司法院資訊處製作；財團法人民間司法改革基金會備份。
